臺灣臺南地方法院臺南簡易庭民事判決
111年度南簡字第67號
原      告  陽信商業銀行股份有限公司

法定代理人  陳勝宏  
訴訟代理人  黃朝新  


被      告  邱美清  

上列當事人間請求清償借款事件，經本院於民國111年4月13日言
詞辯論終結，判決如下︰
主      文
被告應給付原告新臺幣壹拾玖萬貳仟陸佰肆拾壹元，及自民國一
○五年九月二十五日起至清償日止，按年息百分之十二點八八計
算之利息，暨逾期在六個月以內者，按上開利率百分之十，超過
六個月部分，按上開利率百分之二十計算之違約金。
原告其餘之訴駁回。
訴訟費用由被告負擔十分之九，餘由原告負擔。
本判決原告勝訴部分得假執行。
    事實及理由
一、原告起訴主張：被告於民國94年3月2日向被告公司借款新臺
    幣（下同）250,000元，約定借款利率於貸款後前6個月按年
    利率百分之7.88計算，6個月後按年利率百分之12.88計算之
    利息，被告如遲延還本金或利息，應給付原告其中本金自到
    期日起，利息自繳息日起，逾期在6個月以內部分按約定利
    率百分之10，逾期超過6個月部分，按約定利率百分之20計
    算之違約金。而系爭借款於99年3月2日借款到期，被告應全
    數清償，詎料被告迄今仍有192,641元未清償，經原告迭次
    催討無著，被告應就上述借款自應負清償給付之責，爰依消
    費借貸之法律關係，提起本件訴訟，並聲明：被告應給付原
    告192,641元，及自99年3月2日起至清償日止，按年利率百
    分之12.88計算之利息，暨逾期在6個月以内者，依上開利率
    之百分之10，逾期6個月以上者，依上開利率之百分之20計
    算之違約金。
二、被告則答辯稱：伊願意還款，但現在經濟能力不好，另外利
    息部分時效超過5年，主張時效消滅，並聲明：原告之訴駁
    回。
三、本院之判斷：　　
  ㈠按稱消費借貸者，謂當事人一方移轉金錢或其他代替物之所
    有權於他方，而約定他方以種類品質、數量相同之物返還之
    契約；借用人應於約定期限內，返還與借用物種類、品質、
    數量相同之物；遲延之債務，以支付金錢為標的者，債權人
    得請求依法定利率計算遲延利息，但約定利率較高者，仍從
    其約定利率；當事人得約定債務人於債務不履行時，應支付
    違約金。民法第474條第1項、第478條前段、第233條第1項
    、第250條第1項分別定有明文。經查：原告主張之前揭關於
    系爭借款及約定之事實，業據其提出信用貸款借據暨約定書
    影本、查詢催收放款主檔資料影本（士簡字卷第13-17頁）
    等附卷為證，且為被告所不爭執，依本院調查證據之結果，
    堪認原告主張之事實為真正。
　㈡次按利息、紅利、租金、贍養費、退職金及其他一年或不及
    一年之定期給付債權，其各期給付請求權，因5年間不行使
    而消滅。消滅時效，自請求權可行使時起算。民法第126條
    、第128條前段分別定有明文。經查，原告係於110年9月24
    日具狀向臺灣士林地方法院起訴請求被告清償上開借款、利
    息及違約金，既經被告就利息債權為時效抗辯，依前開規定
    ，原告對於關於105年9月24日以前之利息請求權即因5年時
    效完成而歸於消滅，被告得拒絕給付。
四、從而，原告依消費借貸契約之法律關係，請求被告給付如主
    文第一項所示之金額、利息及違約金，為有理由，應予准許
    。原告逾此範圍之請求，則無理由，應予駁回。 
五、本判決原告勝訴部分，係依民事訴訟法第427條第1項規定適
    用簡易訴訟程序所為被告敗訴之判決，依同法第436條第2項
    準用第389條第1項第3款規定，應依職權宣告假執行。
六、訴訟費用負擔之依據：民事訴訟法第79條。
中　　華　　民　　國　 111　　年　 　4　　月　　27　　日
                  臺灣臺南地方法院臺南簡易庭
                                  法  官  李杭倫
以上正本係照原本作成。
如不服本判決，應於送達後20日內，向本院提出上訴狀並表明上
訴理由，如於本判決宣示後送達前提起上訴者，應於判決送達後
20日內補提上訴理由書（須附繕本）。如委任律師提起上訴者，
應一併繳納上訴裁判費。
中　　華　　民　　國　 111  　年　 　4  　月　　28　　日
                                  書記官  黃怡惠